【裁判字號】    98,消債抗,12
【裁判日期】    980320
【裁判案由】    更生事件
【裁判全文】
臺灣臺中地方法院民事裁定            98年度消債抗字第12號
抗  告  人  丙○○
債  權  人  台北富邦商業銀行股份有限公司
法定代理人  甲○○
債  權  人  渣打國際商業銀行股份有限公司
法定代理人  乙○○
債  權  人  台中商業銀行股份有限公司
法定代理人  丁○○
債  權  人  台新國際商業銀行股份有限公司
法定代理人  戊○○
債  權  人  中國信託商業銀行股份有限公司
法定代理人  己○○
上列當事人間消費者債務清理條例聲請更生事件，抗告人對於中
華民國97年12月26日本院97年度消債更字第481號裁定提起抗告
，本院合議庭裁定如下：
    主  文
抗告駁回
抗告費用新台幣壹仟元由抗告人負擔。
    理  由
一、抗告意旨略以：抗告人依前與債權銀行所成立之債務協商，
    每月需還款新台幣（下同）四千多元，因經濟窮困，收入減
    少，不足維持一家五口之生活，連健保費亦已無法繳納，生
    活需靠親友救濟，請廢棄原裁定，並准抗告人更生等語。
二、按債務人與金融機構協商成立者，不得聲請更生或清算，但
    因不可歸責於己之事由，致履行顯有重大困難者，不在此限
    ；本條例施行前，債務人依金融主管機關協調成立之中華民
    國銀行公會會員辦理消費金融案件無擔保債務協商機制與金
    融機構成立之協商，準用前項之規定；又聲請更生或清算不
    合程式或不備其他要件者，法院應以裁定駁回之，消費者債
    務清理條例第151條第5、6項、第8條定有明文。
三、經查，抗告人前於95年9月間，曾依金融主管機關協調成立
    之中華民國銀行公會會員辦理消費金融案件無擔保債務協商
    機制與最大債權銀行成立協商一節，有財團法人金融聯合徵
    信中心債務協商還款金額資訊附於原審卷內可參，核屬實在
    。抗告人就其毀諾係屬不可歸責於己之事由一節，僅據提出
    相關費用支出單據及自書之「不可歸責事由」陳稱：「95年
    整合協商所支付金額16200元/月太高，入不敷出，包括小孩
    教育費用常由朋友借支或父母幫忙，且物價履創新高，而外
    籍配偶照顧小孩無法工作」等語。惟查：
    (1)、抗告人前於95年9月間與最大債權銀行成立債務協商，
        嗣經繳款至96年5月份，即行毀諾而未再履行協議。其
        毀諾之時點，適為消費者債務清理條例96年6月8日立法
        院三讀通過之時點，抗告人毀諾當時，仍在第三人「正
        豐泰煤氣有限公司」正常工作，每月收入有24,000元，
        並無較95年9月間債務協商成立之時減少，亦無其他不
        可歸責於己之事由，致履行顯有重大困難之情事。
    (2)、抗告人嗣於97年2月間，雖自第三人正豐泰煤氣有限公
        司離職，然依「正豐泰煤氣有限公司」函覆本院之抗告
        人離職原因資料內容觀之，抗告人係因「... 履欠公司
        錢無法還清... 」始遭正豐泰煤氣有限公司解雇。又依
        本院職權查調所得之抗告人前案紀錄表觀之，抗告人另
        於96年6月間因酒後駕車經本院豐原簡易庭以96年度豐
        交簡字第466號刑事判決科處拘役55日，如易科罰金以
        新臺幣1,000元折算1日確定，抗告人並於96年7月間繳
        納罰金執行完畢。
四、抗告人前在工作及收入均未變動之情形下，甫於消費者債務
    清理條例96年6月8日經立法院三讀通過後即逕行毀諾，毀諾
    期間之全數收入未見其敘明合理之花用流向，加以其因向公
    司借款未償始遭公司解雇；更有甚者，其於債務協商成立後
    ，竟仍酒後駕車致遭判刑而須額外支付罰金。客觀上足認抗
    告人於債務協商成立後，並無因不可歸責於己之事由，始致
    履行顯有重大困難之情事。
五、綜上所述，本件抗告人前與金融機構所成立之債務協商，並
    無因不可歸責於己之事由，致履行顯有重大困難之情事。從
    而，本件更生聲請有違消費者債務清理條例第151條第5、6
    項規定，不應准許。原裁定駁回抗告人之聲請，理由雖有不
    同，但其結論並無違誤，抗告意旨請求廢棄原裁定，並無理
    由，應予駁回。
六、據上論結，本件抗告為無理由，依消費者債務清理條例第15
    條，民事訴訟法第495條之1第1項、第449條第1、2項、第95
    條、第78條，裁定如主文。
中    華    民    國    98    年    3    月     20    日
                  民事第二庭  審判長法  官  許秀芬
                                    法  官  吳美蒼
                                    法  官  林宗成
以上正本係照原本作成。
本裁定不得抗告。
中    華    民    國    98    年    3    月     23    日
                                    書記官


司法院資訊處製作；財團法人民間司法改革基金會備份。
